臺灣桃園地方法院刑事判決
                                    110年度金訴字第38號 
公  訴  人  臺灣桃園地方檢察署檢察官
被      告  高柏鈞




上列被告因詐欺等案件，經檢察官提起公訴（109年度少連偵字
第233號、109年度少連偵字第234號、109年度偵字第14062號、1
09年度偵字第34519號）暨移送併辦（109年度少連偵字第395號
），本院判決如下：
    主  文
丁○○犯如附表一各編號「宣告之罪刑及沒收」欄所示各罪，各
處如附表一各編號「宣告之罪刑及沒收」欄所示之刑及沒收。應
執行有期徒刑壹年拾月。
其餘被訴部分均無罪。
    事  實
一、丁○○因缺錢花用，於民國108年12月中旬（起訴書及併辦意
    旨書記載為「109年1月初」，尚有未洽，應予更正）加入少
    年謝○翔（93年9月生，所涉詐欺犯行，業經本院少年法庭以
    109年度少護字第849、1038、1039號、110年度少護字第111
    、123、264號宣示筆錄裁定施以感化教育確定）、少年吳○
    鑫（92年3月生，所涉詐欺犯行，業經本院少年法庭以109年
    度少護字第579號宣示筆錄裁定交付保護管束確定）、綽號
    「MP」、「AM」等人所組成具有持續性、牟利性與結構性之
    詐欺集團犯罪組織（參與犯罪組織部分未據檢察官起訴，且
    本案詐欺案件非屬其參與同一犯罪組織「最先繫屬於法院之
    案件」之首次加重詐欺犯行，最先繫屬之日期為109年7月1
    日臺灣新竹地方法院109年度金訴字第104號案件，此部分應
    由該案併予處理，詳後述），由丁○○擔任前往便利商店領取
    帳戶資料包裹之「取簿手」工作及提領被害人遭詐騙款項之
    「車手」工作，並議定每領1件包裹可領取報酬新臺幣（下
    同）500元及每趟提領金額3%之報酬，丁○○即與該詐欺集團
    之成員共同意圖為自己不法之所有，基於3人以上共同以網
    際網路對公眾散布而犯詐欺取財之犯意聯絡，先由集團內真
    實姓名年籍不詳之成員，以如附表二編號1所示之方式，向
    附表二編號1所示之人詐取其帳戶之提款卡、存摺及密碼後
    ，再由詐欺集團上手指示丁○○於附表二編號1所示之時間、
    地點，領取所寄送之包裹，旋將該集團以不正方法所取得之
    提款卡、存摺交付予集團成員使用。
二、丁○○因積欠金錢之故，另於109年5月間加入「彭勁倫」、「
    鄭宏倢」及其他姓名年籍不詳之人所組成且有持續性、牟利
    性及結構性之詐騙集團犯罪組識（參與犯罪組織部分未據檢
    察官起訴，且本案詐欺案件非屬其參與同一犯罪組織「最先
    繫屬於法院之案件」之首次加重詐欺犯行，最先繫屬之日期
    為109年7月27日臺灣士林地方法院109年度金訴字第141號案
    件，此部分應由該案併予處理，詳後述）意圖為自己不法之
    所有，基於3人以上冒用公務員及政府機關詐欺取財及行使
    偽造公文書及洗錢之犯意聯絡，於109年9月16日上午10時30
    分許，由詐欺集團成員假藉檢警名義，致電子○○，佯稱其帳
    戶涉及人頭帳戶，致子○○陷於錯誤，先由丁○○至某超商列印
    如附表三編號1所示之偽造公文書，於109年9月16日中午12
    時50分許，在桃園市○○區○○路000號，自稱法院執行官，子○○當面交付125萬元予取款車手丁○○，丁○○則交付上開偽造公
    文書，贓款並由丁○○轉交上手以製造金流斷點而移轉、掩飾
    、隱匿上開犯罪所得之來源及去向。
三、案經辛○○訴由基隆市警察局第一分局報告臺灣臺北地方檢察
    署陳請臺灣高等檢察署檢察長令轉臺灣桃園地方檢察署（下
    稱桃園地檢署）、子○○訴由桃園市政府警察局桃園分局報告
    桃園地檢署檢察官偵查起訴。
    理  由
甲、有罪部分
壹、程序部分
一、審理範圍：
  ㈠按刑罰責任之評價與法益之維護息息相關，對同一法益侵害
    為雙重評價，是過度評價；對法益之侵害未予評價，則為評
    價不足，均為法之所禁。又加重詐欺罪，係侵害個人財產法
    益之犯罪，其罪數之計算，核與參與犯罪組織罪之侵害社會
    法益有所不同，審酌現今詐欺集團之成員皆係為欺罔他人，
    騙取財物，方參與以詐術為目的之犯罪組織。倘若行為人於
    參與詐欺犯罪組織之行為繼續中，先後多次為加重詐欺之行
    為，因參與犯罪組織罪為繼續犯，犯罪一直繼續進行，直至
    犯罪組織解散，或其脫離犯罪組織時，其犯行始行終結。故
    該參與犯罪組織與其後之多次加重詐欺之行為皆有所重合，
    然因行為人僅為一參與犯罪組織行為，侵害一社會法益，屬
    單純一罪，應僅就「該案中」與參與犯罪組織罪時間較為密
    切之首次加重詐欺犯行論以參與犯罪組織罪及加重詐欺罪之
    想像競合犯，而其他之加重詐欺犯行，祗需單獨論罪科刑即
    可，無需再另論以參與犯罪組織罪，以避免重複評價。是如
    行為人於參與同一詐欺集團之多次加重詐欺行為，因部分犯
    行發覺在後或偵查階段之先後不同，肇致起訴後分由不同之
    法官審理，為裨益法院審理範圍明確、便於事實認定，即應
    以數案中「最先繫屬於法院之案件」為準，以「該案件」中
    之「首次」加重詐欺犯行與參與犯罪組織罪論以想像競合。
    縱該首次犯行非屬事實上之首次，亦因參與犯罪組織之繼續
    行為，已為該案中之首次犯行所包攝，該參與犯罪組織行為
    之評價已獲滿足，自不再重複於他次詐欺犯行中再次論罪，
    俾免於過度評價及悖於一事不再理原則。至於「另案」起訴
    之他次加重詐欺犯行，縱屬事實上之首次犯行，仍需單獨論
    以加重詐欺罪，以彰顯刑法對不同被害人財產保護之完整性
    ，避免評價不足（最高法院109 年度台上字第3945號判決要
    旨參照）。經查：
  1.被告丁○○於108年12月中旬（起訴書犯罪事實欄一記載被告
    加入犯罪組織之時間為109年1月，尚有未洽，詳見下述）加
    入少年謝○翔、少年吳○鑫、綽號「MP」、「AM」等人所屬之
    詐欺集團，由丁○○擔任前往便利商店領取帳戶資料包裹之「
    取簿手」工作及提領被害人款項之「車手」工作，而分別於
    109年1月8日、同年1月9日、同年1月10日及同年1月11日，
    參與同一詐欺集團之多次加重詐欺行為，分別經：1.臺灣新
    竹地方檢察署（下稱新竹地檢署）檢察官於109年5月29日以
    109年度偵字第3011號、109年度少連偵字第46號、109年度
    少連偵字第42號、109年度少連偵字第66號起訴書，向臺灣
    新竹地方法院（下稱新竹地院）提起公訴，於同年7月1日繫
    屬於該院，暨新竹地檢署檢察官以109年度少連偵字第76號
    、109年度少連偵字第78號、臺灣士林地方檢察署（下稱士
    林地檢署）檢察官以109年度偵字第4729號、桃園地檢署檢
    察官以109年度偵字第21758號、109年度偵字第26488號、10
    9年度少連偵字第154號移送併辦，經新竹地院於110年4月23
    日以109年度金訴字第104號判決判處被告應執行有期徒刑2
    年4月確定在案；2.士林地檢署檢察官於109年9月30日以109
    年度偵字第4729號、109年度偵字第7634號，向臺灣士林地
    方法院（下稱士林地院）提起公訴，於同年10月26日繫屬於
    士林地院以109年度審金訴字第280號審理，暨桃園地檢署檢
    察官以109年度偵字第9131號移送併辦後，經士林地院於110
    年3月3日以109年度金訴字第239號判決判處被告應執行有期
    徒刑1年6月，經上訴後由臺灣高等法院以110上訴字第1906
    號判決駁回上訴確定在案等情，有臺灣高等法院被告前案紀
    錄表、上開各案號起訴書、併辦意旨書、判決書、新竹地檢
    署109年6月30日竹檢永剛109偵3011字第1099019857號函上
    之新竹地院收狀戳章、109年10月26日士檢家孝109偵4729字
    第1099048049號函上之士林地院收狀戳章、新北地檢署109
    年8月27日新北檢德餘109偵28643字第109008581號函上之新
    北地院收狀戳章在卷可按（見本院110年度金訴字第38號卷㈠
    〈下稱本院金訴字卷㈠〉第27至35、37至116頁）。雖本案起訴
    書犯罪事實欄一（即附表二編號1）所示被告首次加重詐欺
    犯行之時間係於108年12月19日下午5時26分許（起訴書誤載
    為108年12月19日下午5時20分，應予更正，詳見下述），雖
    早於上開各該案件首次加重詐欺犯行時間，惟本案繫屬時間
    係於110年1月29日，亦有桃園地檢署110年1月28日丙○俊倫1
    09偵14062字第1109010411號上之本院收狀戳章在卷為憑（
    見本院110年度審金訴字第30號卷〈下稱本院審金訴字卷〉第7
    頁），是認本案非「數案中最先繫屬於法院之案件」甚明。
    故就被告涉嫌於108年12月中旬參與同一詐欺犯罪集團擔任
    「取簿手」或「車手」犯行所涉犯之參與犯罪組織罪嫌，應
    以最先繫屬之新竹地檢署109年度偵字第3011號、109年度少
    連偵字第46號、109年度少連偵字第42號、109年度少連偵字
    第66號起訴書犯罪事實一、㈠所載109年1月8日下午4時38分
    許至同日晚間8時51分許之首次加重詐欺犯行，與參與犯罪
    組織罪論以想像競合。而本案之加重詐欺之犯行，乃為被告
    參與組織之繼續行為，無從將同一參與犯罪組織行為割裂再
    另論一參與犯罪組織罪。雖新竹地檢署109年度偵字第3011
    號、109年度少連偵字第46號、109年度少連偵字第42號、10
    9年度少連偵字第66號起訴書，未記載被告涉犯組織犯罪防
    制條例第3條第1項後段之參與犯罪組織罪嫌，然因被告參與
    犯罪組織與109年1月8日首次加重詐欺犯行間，具有局部同
    一性，而有想像競合關係，自應為該案起訴效力所及，而應
    由新竹地院以109年度金訴字第104號案件併予審理。
  2.被告丁○○另於109年5月間加入「彭勁倫」、「鄭宏倢」及其
    他姓名年籍不詳之人所屬之詐騙集團，負責向被害人收取面
    交款項之工作，而分別於109年5月18日、同年月27至28日及
    同年9月25日，參與同一詐欺集團之多次加重詐欺行為，分
    別經：1.士林地檢署檢察官於109年7月20日以109年度偵字
    第10076號起訴書，向士林地院提起公訴，於同年7月27日繫
    屬於該院，經該院於109年9月23日以109年度金訴字第141號
    判決判處被告有期徒刑1年2月，緩刑3年確定，嗣經撤銷緩
    刑確定；2.臺灣新北地方檢察署（下稱新北地檢署）檢察官
    於109年8月18日以109年度偵字第28643號起訴書，向臺灣新
    北地方法院（下稱新北地院）提起公訴，於同年109年8月27
    日繫屬於該院，經該院於109年10月20日以109年度金訴字第
    160號判決判處有期徒刑1年6月確定在案；3.臺灣臺北地方
    檢察署（下稱臺北地檢署）檢察官於109年11月16日以109年
    度偵字第26858號、109年度少連偵字第226號起訴書，向臺
    北地院提起公訴，於同年11月24日繫於該院，經該院於109
    年12月31日以109年度訴字第1135號判決判處有期徒刑2年4
    月，嗣經撤回上訴而確定在案等情，有臺灣高等法院被告前
    案紀錄表、上開各案號起訴書、併辦意旨書、判決書、士林
    地檢署109年7月27日士檢家孝109偵10076字第1099033805號
    函上之士林地院收狀戳章、新北地檢署109年8月27日新北檢
    德餘109偵28643字第109008581號函上之新北地院收狀戳章
    及臺北地檢署109年11月24日109偵26858字第1099098009號
    函上之臺北地院收狀戳章在卷可按（見本院金訴卷㈠第27至3
    5、117至166頁）。惟本案繫屬時間係於110年1月29日，亦
    有桃園地檢署110年1月28日丙○俊倫109偵14062字第1109010
    411號上之本收狀戳章在卷為憑（見本院審金訴字卷第7頁）
    ，是認本案非「數案中最先繫屬於法院之案件」甚明。故就
    被告涉嫌於109年5月中旬參與同一詐欺犯罪集團擔任面交取
    款車手犯行所涉犯之參與犯罪組織罪嫌，應以最先繫屬之士
    林地檢署109年度偵字10076號起訴書犯罪事實一所載109年5
    月27日、28日之首次加重詐欺犯行，與參與犯罪組織罪論以
    想像競合。而本案之加重詐欺之犯行，乃為被告參與組織之
    繼續行為，無從將同一參與犯罪組織行為割裂再另論一參與
    犯罪組織罪。雖士林地檢署109年度偵字第10076號起訴書，
    未記載被告涉犯組織犯罪防制條例第3條第1項後段之參與犯
    罪組織罪嫌，然因被告參與犯罪組織與109年5月27日、28日
    首次加重詐欺犯行間，具有局部同一性，而有想像競合關係
    ，自應為該案起訴效力所及，而應由士林地院以109年度金
    訴字第141號案件併予審理。
  ㈡綜上，本件被告分別於109年12月中旬及110年5月間加入詐欺
    集團而參與犯罪組織之事實，自不在本案審理範圍，合予敘
    明。
二、證據能力：
    本判決以下援引作為認定犯罪事實之供述及非供述證據，業
    經檢察官及被告於本院準備程序中均同意有證據能力（見本
    院金訴字卷㈠第227至229頁），本院審酌該等證據作成時並
    無違法取證或證據力明顯偏低之情形，依刑事訴訟法第159
    條之5及第158條之4規定，認以資為證據核無不當，揆諸前
    開說明，該等證據均有證據能力。
貳、實體部分
一、認定犯罪事實所憑之證據及理由：
  ㈠上揭犯罪事實，業據被告於警詢、偵查中、本院準備程序及
    審理時均坦承不諱（見臺北地檢署109年度偵字第9305號卷〈
    下稱偵字第9305號卷〉第4至5頁反面、桃園地檢署109年度偵
    字第14062號卷〈下稱偵字第14062號卷〉第19至29頁、同署10
    9年度少連偵字第201號卷〈下稱少連偵字第201號卷〉第23頁
    、同署109年度偵字第34519號卷〈下稱偵字第34519號卷〉第7
    至11、157至160頁，本院金訴字卷㈠第221至231、321至328
    、382至384頁），核與證人即告訴人辛○○（所涉詐欺等案件
    ，業經基隆地檢署檢察官以109年度偵字第1449號、第2128
    號、第2418號為不起訴處分在案）、子○○於警詢、偵查證述
    之情節相符（見偵字第34519號卷第23至26、107至108頁、
    偵字第9305號卷第6頁正反面，本院110年度金訴字第38號卷
    ㈡〈下稱本院度金訴字卷㈡〉第293至297、317至320、326至331
    、348至350頁），並有告訴人辛○○之臉書畫面截圖、寄送資
    料翻拍照片、LINE對話截圖、苗栗縣政府警察局苗栗分局北
    苗派出金融機構聯防機制通報單、花蓮縣政府縣警察局吉安
    分局吉安派出金融機構聯防機制通報單、國泰世華商業銀行
    存匯作業管理部函附之國泰世華商業銀行帳號000-00000000
    0000號辛○○帳戶開戶資料、對帳單、台新國際商業銀行函附
    之台新國際商業銀行帳號000-00000000000000號辛○○帳戶開
    戶資料、交易明細各1份（見偵字第9305號卷第9至33頁，本
    院金訴字卷㈡第304至312、340至346頁）、被告取貨之監視
    器畫面翻拍照片3張、截圖畫面2張、統一超商公岩門市取貨
    資訊1張（見偵字第9305號卷第36至39頁）、告訴人子○○之
    內政部警政署反詐騙諮詢專線紀錄表、桃園市政府警察局桃
    園分局同安派出所公務電話紀錄表、受理各類案件紀錄表、
    金融機構聯防機制通報單、受理刑事案件報案三聯單、合作
    金庫銀行光復南路分行存款存摺封面、內頁明細、偽造之法
    院證帳戶申請書（臺灣臺北地方法院公證款、公證本票）之
    公文書各1份（見偵字第34519號卷第75至87頁）、被告手機
    翻拍照片3張、監視器錄影畫面翻拍放大照片1張、翻拍照片
    共53張（見偵字第34519號卷第59至74頁）、基隆地檢署109
    年度偵字第1449號、第2128號、第2419號辛○○不起訴處分書
    1份在卷足佐（見本院金訴字卷㈠第241至248頁），並有附表
    三編號1所示之物在卷可查，足認被告上述任意性自白與事
    實相符。
  ㈡按若社會事實關係相同，縱犯罪之時間、處所、方法、被害
    法益、行為人人數、犯罪之形式略有差異，對於事實之同一
    性並無影響（最高法院108年度台上字第2182號刑事判決意
    旨參照）。經查：
  1.被告於本院準備程序中供稱：我有加入二個詐欺集團，一個
    係於108年12月中詢日加入謝○翔、吳○鑫、黃○秉、「MP」、
    「AM」等人所屬的詐欺集團，擔任前往便利商店領取帳戶資
    料包裹之「取簿手」及提款之「車手」工作；另一個是109
    年5月間加入「彭勁倫」、「鄭宏倢」及其他姓名年籍不詳
    之人所屬之詐騙集團，負責向被害人收取面交款之「車手」
    工作等語（見本院金訴字卷㈠第225頁），是起訴書犯罪事實
    欄一第1行記載被告參與本案犯罪組織之時間為「109年1月
    初」，尚有未洽；及起訴書犯罪事實欄二有關該詐欺集團之
    成員僅記載丁○○於109年5月間加入上手「閎倢（音譯）」所
    屬之詐騙集團，亦有未足，爰依卷內事證認定並更正補充如
    事實欄一、二所示。
  2.起訴書附表一編號1「領取之時間」欄所示之「108年12月19
    日下午5時20分」係屬「108年12月19日下午5時26分許」之
    誤載，此有前揭統一超商公岩門市取貨資訊1紙附卷可稽（
    見偵字第9305號卷第39頁），應更正如附表二編號1「領取
    帳戶時間」欄所示內容。
  3.證人辛○○於警詢中證稱：我是於108年12月8日在FB（即臉書
    ）上面看到有租借帳戶一本即可每日獲得1,100元，兩本即
    可獲得2,200元，我聽從指示將名下國泰世華及台新銀行兩
    本帳戶以便利超商店對店方式寄送給對方，直到109年12月2
    5日至我名下中國信託看帳戶有無進入款項才發現我的帳戶
    遭警示，始知受騙等語（見偵字第9305號卷第6頁），是起
    訴書附表一編號1「詐騙方式」欄未予載明該詐欺集團係在
    臉書刊登租借帳戶之詐騙訊息，尚有未足，爰更正及補充如
    附表二編號1「詐取帳戶方式」欄所示。
  4.上開更正及補充均於起訴書事實同一性不生影響，本院自得
    依更正及補充後之事實予以審理，併予敘明。
  ㈢從而，本件事證明確，被告犯行已堪認定，應予依法論科。
二、論罪科刑：
  ㈠按在臉書社群網站張貼租借帳戶，或於拍賣網站刊登販售商
    品之虛假訊息，與使不特定之網路使用者因瀏覽該等資訊，
    致陷於錯誤而出租帳戶或購買商品，並依指示寄送相關金融
    帳戶或匯款，以達詐騙不特定人金融帳戶或款項之目的，自
    屬以網際網路對不特定多數之公眾發送訊息施以詐術，構成
    刑法第339條之4第1項第3款之加重詐欺取財罪。查附表二編
    號1所示之告訴人辛○○於警詢中證稱：我是於108年12月8日
    在FB（即臉書）上面看到有租借帳戶一本即可每日獲得1,10
    0元，兩本即可獲得2,200元，我聽從指示將名下國泰世華及
    台新銀行兩本帳戶以便利超商店對店方式寄送給對方，直到
    109年12月25日至我名下中國信託看帳戶有無進入款項才發
    現我的帳戶遭警示，始知受騙等語（見偵字第9305號卷第6
    頁），足見附表二編號1所示犯行，係被告所屬之詐欺集團
    成員共同以網際網路對公眾散布而犯詐欺取財罪，當屬無疑
    。
  ㈡按公文書係指公務員職務上製作之文書，刑法第10條第3項定
    有明文，而刑法上偽造文書罪，係著重於保護公共信用之法
    益，即使該偽造文書所載名義制作人實無其人，而社會上一
    般人仍有誤信其為真正文書之危險，仍難阻卻犯罪之成立（
    最高法院54年台上字第1404號刑事判例意旨參照），故若由
    形式上觀察文書之製作人為公務員，且文書之內容係就公務
    員職務上之事項所製作，即使該偽造之公文書上所載製作名
    義機關不存在，或該文書所載之內容並非該管公務員職務上
    所管轄，惟社會上一般人無法辨識而仍有誤信其為真正之危
    險時，仍難謂其非公文書。次按將偽造之文書複印、影印或
    傳真，與抄寫或繕打不同，其於吾人實際生活上可替代原本
    之使用，被認為具有與原本相同之信用性，故在一般情況下
    可予以通用，應認其為與原本作成名義人直接所表示意思之
    文書無異，自得為犯刑法上偽造文書罪之客體（最高法院54
    年台上字第1404號、75年台上字第5498號判例意旨參照）。
    又按刑法上所謂公印或公印文，係專指表示公署或公務員資
    格之印信而言，即俗稱大印與小官章及其印文，至其形式凡
    符合印信條例規定之要件而製頒，無論為印、關防、職章、
    圖記，如足以表示其為公務主體之同一性者，均屬之（最高
    法院89年度台上字第3155號判決意旨參照）。查本案詐欺集
    團成員所偽造並由被告至超商下載列印後交付予事實欄二所
    示之告訴人子○○而行使如附表三編號1所示之「法院公證帳
    戶申請書：臺灣臺北地方法院法院公證款、臺灣臺北地方法
    院公證本票」之文書，其上所載機關全銜已表明係由「臺灣
    臺北地方法院」名義所出具，且加蓋有「法務部行政執行署
    台北凍結管制命令執行官印」表示其為公署之公印文，與承
    辦之「法院公證官」、「收款執行官」、「專案組主任」之
    姓名，足以表彰係該機關公務員本於職務而製作之意，且內
    容攸關於刑事案件之偵辦，核與檢察機關之業務相當，縱該
    等文書法律用語並非全然正確，然一般人苟非熟稔行政系統
    組織或法律事務，實不足以分辨該機關單位或文書內容是否
    真實，確有誤信如附表三編號1文書係公務員職務上所製作
    之危險，是如附表三編號1所示偽造文書應認屬偽造之公文
    書無疑。
  ㈢按刑法第339條之4第1項第1款所謂行為人「冒用政府機關或
    公務員名義」施以詐欺行為，並不以所冒用之政府機關或公
    務員確屬法制規定之政府機關或公務員（含其所行使之職權
    ）為要件，蓋此規範目的重在行為人冒充政府機關或公務員
    名義並以該冒用身分行有公權力外觀之行為，是以，祇須客
    觀上足使一般民眾信其所冒用者為政府機關或公務員，有此
    官職，並據此行有公權力外觀之詐欺行為，其罪即可成立。
    查上揭事實欄二所示詐欺集團成年成員以冒用警察、地檢署
    主任等公務員名義之方式撥打電話訛詐告訴人子○○，並由被
    告自稱係執行官而當面交付假公文之方式，足致子○○產生誤
    信，雖如附表三編號1所示偽造公文書上之機關全銜不盡正
    確，然揆諸前開說明，既客觀上足使一般民眾信其所冒用者
    為政府機關，自屬冒用政府機關及公務員名義為詐欺取財之
    行為，又被告假冒執行官及其他假冒假警察、地檢署主任等
    本案詐欺集團成年成員均屬本案詐欺集團成員，並均共同以
    上開假冒公務員名義實施詐欺取財犯行，是本案涉入並參與
    實施者達3人以上之事實，亦堪認定。
  ㈣按過去實務認為，行為人對犯特定犯罪所得之財物或利益作
    直接使用或消費之處分行為，或僅將自己犯罪所得財物交予
    其他共同正犯，祇屬犯罪後處分贓物之行為，非本條例所規
    範之洗錢行為，惟依修正後洗錢防制法規定，倘行為人意圖
    掩飾或隱匿特定犯罪所得來源，而將特定犯罪所得直接消費
    處分，甚或交予其他共同正犯，而由共同正犯以虛假交易外
    觀掩飾不法金流移動，即難認單純犯罪後處分贓物之行為，
    應仍構成洗錢防制法第2條第1款或第2款之洗錢行為（最高
    法院108年度台上字第1744號判決要旨參照）。查本案被告
    於事實欄二所參與之加重詐欺罪，為洗錢防制法第3條第1款
    所稱之特定犯罪，觀其犯罪手法，係先由詐欺集團成員假藉
    檢警名義，致電被害人，佯稱其帳戶涉及人頭帳戶，致被害
    人陷於錯誤，再由被告至某超商列印偽造之公文書，向被害
    人自稱法院執行官，使被害人當面交付款項予被告，並由被
    告轉交上手，以製造金流斷點而移轉、掩飾、隱匿上開犯罪
    所得之來源及去向，使司法機關難以溯源追查犯罪所得之蹤
    跡與後續犯罪所得持有者，以達隱匿特定犯罪所得之所在及
    去向。而被告擔任「取款手」，向被害人收取詐騙款項，之
    後再轉交上手之上開行為，是其與同夥集團成員間，有移轉
    特定犯罪所得、隱匿特定犯罪所得之來源、所在、去向之洗
    錢犯罪聯絡及行為分擔，亦屬明確，是被告所為亦構洗錢防
    制法第2條第1、2款之洗錢犯行無疑。
  ㈤核被告丁○○就事實欄一即附表二編號1所為，係犯刑法第339
    條之4第1項第2款、第3款之三人以上共同以網際網路對公眾
    散布而犯詐欺取財罪；就事實欄二所為，係犯刑法第339條
    之4第1項第1款、第2款之三人以上共同冒用政府機關及公務
    員名義而犯詐欺取財罪、同法第216條、第211條之行使偽造
    公文書罪及洗錢防制法第14條第1項之洗錢罪。公訴意旨就
    事實欄一，固漏未論及被告亦涉犯刑法第339條之4第1項第3
    款之以網際網路對公眾散布而犯詐欺取財罪，惟因犯罪事實
    同一，復經本院踐行罪名及權利告知（見本院金訴字卷㈠第2
    27頁），已無礙於被告防禦權之行使，本院自得加以審究，
    又此僅為同條項不同款間之不同犯罪型態，尚毋庸變更起訴
    法條，附此敘明。至起訴意旨認犯罪事實欄一部分亦涉及一
    般洗錢罪名，然單就被告詐取告訴人辛○○金融帳戶資料之犯
    行而言(此與詐欺集團經被告取得該帳戶資料後所實行詐欺
    金錢等犯行，係屬不同犯行)，並未涉及掩飾、隱匿不法犯
    罪所得或金流去向，此部分犯行顯與一般洗錢之構成要件有
    所不符，起訴意旨容有誤會。
　㈥競合之說明：　
　1.吸收犯：
　　被告與事實欄二所屬詐欺集團內成員偽造公印文、印文之行
    為，屬偽造公文書之階段行為，再偽造公文書後並持以行使
    ，其偽造公文書之低度行為，為行使之高度行為所吸收，均
    不另論罪。
  2.想像競合犯：
　　按刑法上一行為而觸犯數罪名之想像競合犯存在之目的，在
    於避免對於同一不法要素予以過度評價。自然意義之數行為
    ，得否評價為法律概念之一行為，應就客觀構成要件行為之
    重合情形、主觀意思活動之內容、所侵害之法益與行為間之
    關連性等要素，視個案情節依社會通念加以判斷。刑法刪除
    牽連犯之規定後，原認屬方法目的或原因結果，得評價為牽
    連犯之二犯罪行為間，如具有局部之同一性，或其行為著手
    實行階段可認為同一者，得認與一行為觸犯數罪名之要件相
    侔，依想像競合犯論擬（最高法院107年度台上字第1066號
    判決意旨參照）。查被告於事實欄二所為，係先由詐欺集團
    成員假冒公務員名義對子○○施以詐述使其陷於錯誤而同意交
    付現款，而由被告冒充公務員持偽造之公文書前往向子○○收
    取該款項，並轉交上手而隱匿之等情，是該犯罪行為間之目
    的、手段有局部同一性，係以一行為同時觸犯三人以上共同
    冒用政府機關及公務員名義而犯詐欺取財罪、行使偽造公文
    書罪及洗錢罪，為想像競合犯，各應依刑法第55條之規定，
    從一重論以三人以上共同冒用政府機關及公務員名義而犯詐
    欺取財罪。
  ㈦共同正犯：
　　按共同正犯，係共同實行犯罪行為之人，在共同意思範圍內
    ，各自分擔犯罪行為之一部，相互利用他人之行為，以達其
    犯罪之目的，其成立不以全體均參與實行犯罪構成要件之行
    為為要件，其行為分擔，亦不以每一階段皆有參與為必要，
    倘具有相互利用其行為之合同意思所為，仍應負共同正犯之
    責（最高法院99年度台上字第1323號刑事判決意旨參照）。
    查被告於事實欄一即附表二編號1所示之詐欺集團擔任「取
    簿手」之角色，負責至便利超商領取被害人金融帳戶之包裹
    後，將領得之金融帳戶交回詐欺集團使用，與其他在臉書張
    貼虛假訊及以通訊軟體LINE向被害人施以詐術騙取帳戶成員
    間；於事實欄二所示之詐欺集團擔任與被害人面交之「取款
    手」角色，與其他以電話冒用公務員名義向被害人施以詐術
    之詐欺集團成員間，其等所為之犯罪型態，具有相當之計畫
    性、組織性，需由多人縝密分工方能完成，有所認識，而仍
    參與該犯罪組織，被告就上開犯行，分別與其他共犯相互間
    ，各應具有相互利用之共同犯意，並各自分擔部分犯罪行為
    ，揆諸上開說明，被告雖未參與上開全部的行為階段，仍應
    就其加入參與該詐欺犯罪集團期間，與該集團其他成員所為
    之詐欺取財犯行，負共同正犯之責任。是以，被告於事實欄
    一與少年謝○翔、吳○鑫、綽號「MP」、「AM」等人及該詐欺
    集團之其他成員彼此間，就三人以上共同以網際網路對公眾
    散布而犯詐欺取財罪；於事實欄二與「彭勁倫」、「鄭宏倢
    」及該詐欺集團之其他成員彼此間，就三人以上冒用政府機
    關及公務員名義而犯詐欺取財罪，分別具有犯意聯絡與行為
    分擔，均應依刑法第28條之規定，論以共同正犯。
　㈧數罪併罰之說明：
　　被告就事實欄一即附表二編號1、事實欄二所示各次加重詐
    欺取財罪，犯意各別、被害法益不同，應予分論併罰。
　㈨刑之減輕：
　　按犯洗錢防制法第14條第1項之罪者，在偵查或審判中自白
    者，減輕其刑，洗錢防制法第16條第2項定有明文。次按想
    像競合犯係一行為觸犯數罪名，行為人犯罪行為侵害數法益
    皆成立犯罪，僅因法律規定從一重處斷科刑，而成為科刑一
    罪而已，自應對行為人所犯各罪均予適度評價，始能對法益
    之侵害為正當之維護。因此法院於決定想像競合犯之處斷刑
    時，雖以其中最重罪名之法定刑作為裁量之準據，惟具體形
    成宣告刑時，亦應將輕罪之刑罰合併評價。基此，除非輕罪
    中最輕本刑有較重於重罪之最輕本刑，而應適用刑法第55條
    但書規定重罪科刑之封鎖作用，須以輕罪之最輕本刑形成處
    斷刑之情形以外，則輕罪之減輕其刑事由若未形成處斷刑之
    外部性界限，自得將之移入刑法第57條或第59條之科刑審酌
    事項內，列為是否酌量從輕量刑之考量因子。是法院倘依刑
    法第57條規定裁量宣告刑輕重時，一併具體審酌輕罪部分之
    量刑事由，應認其評價即已完足，尚無過度評價或評價不足
    之偏失（最高法院109年度台上字第3936號判決意旨參照）
    。查本案被告就事實欄二所犯刑法之加重詐欺罪與洗錢防制
    法之一般洗錢罪係屬想像競合犯行，而從一重論以加重詐欺
    罪，是洗錢罪部分係屬想像競合犯其中之輕罪，依上開最高
    法院判決意旨，僅得由本院於量刑時一併衡酌該部分減輕其
    刑事由，即屬評價完足，故本院將於下述量刑時一併考量。
  ㈩量刑：
　　爰以行為人之責任為基礎，審酌被告正值青年，具有勞動能
    力，不思循正當管道獲取財物，為圖謀一己私慾，竟加入詐
    欺集團，擔任取簿、取款車手，並將所詐得之金融帳戶及款
    項繳回詐欺集團，就犯罪集團之運作具有相當助力，亦造成
    檢警機關追查其他集團成員之困難，助長詐騙歪風熾盛，破
    壞社會交易秩序及人際間信賴關係，所為實值非難；惟念及
    其係擔任下層「車手」，尚非最核心成員，且犯後坦承犯行
    之態度良好、洗錢之輕罪部分符合自白減輕規定；兼衡被告
    年紀尚輕，自陳高中肄業之智識程度、入監前有做工，月入
    約2萬8,000元之經濟狀況（見本院金訴字卷㈠第231頁），惟
    迄未與本件告訴人辛○○及子○○達成和解或調解，暨其詐騙財
    物之金額、獲利程度、犯罪動機、手段等一切情狀，分別量
    處如主文第一項即附表一各編號「宣告之罪刑及沒收」欄所
    示之刑。
  定應執行之刑：
　　按數罪併罰定應執行刑之裁量，應兼衡罪責相當及特別預防
    之刑罰目的，綜合考量行為人之人格及各罪間之關係，具體
    審酌各罪侵害法益之異同、對侵害法益之加重效應及時間、
    空間之密接程度，注意維持輕重罪間刑罰體系之平衡。其依
    刑法第51條第5款定執行刑者，宜注意刑罰邊際效應隨刑期
    而遞減及行為人所生痛苦程度隨刑期而遞增之情形，考量行
    為人復歸社會之可能性，妥適定執行刑。除不得違反刑法第
    51條之外部界限外，尤應體察法律規範本旨，謹守法律內部
    性界限，以達刑罰經濟及恤刑之目的（最高法院108年度台
    上字第4405、4408號判決意旨參照）。查被告犯2次加重詐
    欺罪既遂，侵害2位被害人之財產權即金融帳戶存摺2本、金
    融卡2張、現金125萬元，獲得報酬共計5萬500元，各次犯罪
    時間之間隔不長，各罪所擔任角色及行為態樣近似，暨其責
    任非難重複程度高低等情，爰就其所犯2罪定應執行之刑如
    主文第一項所示，以資儆懲。
三、沒收：
  ㈠按偽造之印章、印文或署押，不問屬於犯人與否，沒收之，
    刑法第219條定有明文。又行為人用以詐欺取財之偽造、變
    造等書類，既已交付於被害人收受，則該物非屬行為人所有
    ，除偽造書類上偽造之所以印文、署押，應依刑法第219條
    予以沒收外，依（修正前）同法第38條第3項之規定，即不
    得再對各該書類諭知沒收（最高法院43年台上字第747號判
    例意旨參照）。查如附表三編號1所示偽造公文書上之公印
    文共1枚，屬偽造之印文，不問屬於犯人與否，應依刑法第2
    19條之規定宣告沒收。至附表三編號1所示偽造之公文書（
    不含偽造之公印文部分），雖係供被告及本案詐欺集團成員
    為本案犯罪所用之物，然因業已交予告訴人子○○持有，非被
    告及本案詐欺集團成員所有之物，亦毋庸宣告沒收。
  ㈡按洗錢防制法第18條第1項前段規定：「犯第十四條之罪，其
    所移轉、變更、掩飾、隱匿、收受、取得、持有、使用之財
    物或財產上利益，沒收之；」，依105年12月28日修正理由
    係謂「FATF四十項建議之第四項建議，各國應立法允許沒收
    洗錢犯罪行為人洗錢行為標的之財產。原條文僅限於沒收犯
    罪所得財物或財產上利益，而未及於洗錢行為標的之財物或
    財產上利益，爰予修正，並配合一百零四年十二月三十日修
    正公布之中華民國刑法，將追繳及抵償規定刪除。至於洗錢
    行為本身之犯罪所得或犯罪工具之沒收，以及發還被害人及
    善意第三人之保障等，應適用一百零四年十二月三十日及一
    百零五年六月二十二日修正公布之中華民國刑法沒收專章之
    規定。」；又按供犯罪所用、犯罪預備之物或犯罪所生之物
    ，屬於犯罪行為人者，得沒收之。但有特別規定者，依其規
    定；前二項之沒收，於全部或一部不能沒收或不宜執行沒收
    時，追徵其價額；犯罪所得，屬於犯罪行為人者，沒收之。
    但有特別規定者，依其規定；前二項之沒收，於全部或一部
    不能沒收或不宜執行沒收時，追徵其價額，刑法第38條第2
    項、第4項、第38條之1第1項、第3項分別定有明文。經查：
　1.附表二編號1所示被告詐得之辛○○所有之上開國泰世華銀行
    、台新銀行帳戶之存摺2本、提款卡2張，雖係被告詐欺犯罪
    所得之財物，惟均已轉交上手而不復為被告所持有，而未扣
    案，且該等存摺、提款卡僅係屬金融帳戶內資金明細之載體
    ，本身價值低微，並可隨時向金融機關申請補發，又該帳戶
    既經列為警示帳戶，在解除警示帳戶前，均無法供提存款項
    使用，是該存摺、提款卡已不具刑法上重要性，爰依刑法第
    38條之2第2項規定，不予宣告沒收及追徵。
　2.按共同正犯各人有無犯罪所得，或其犯罪所得之多寡，應由
    事實審法院綜合卷證資料及調查所得認定之（最高法院105
    年度台上字第197號判決意旨參照）。經查，被告於事實欄
    一（即附表二編號1）擔任取簿手而領取告訴人辛○○之金融
    帳戶包裹1個，獲得報酬500元；於事實欄二擔任面交取款車
    手取得125萬元，獲取報酬5萬元等情，業經被告自陳在卷（
    見本院金訴字卷㈠第225頁），核均屬被告之犯罪所得，既未
    發還被害人或告訴人，為免被告坐享犯罪所得，爰分別於其
    所犯罪刑項下予以宣告沒收，並諭知於全部或一部不能沒收
    或不宜執行沒收時，追徵其價額。
貳、無罪部分：
一、公訴意旨略以：被告丁○○因缺錢花用，於108年12月中旬，
    加入少年謝○翔、少年吳○鑫、少年黃○秉、綽號「MP」、「A
    M」等人（是起訴書犯罪事實欄一第1行記載被告參與本案犯
    罪組織之時間為「109年1月初」，尚有未洽，業經本院更正
    如前），所組成具有持續性、牟利性與結構性之詐欺集團犯
    罪組織（參與犯罪組織部分未據檢察官起訴，亦非本院審理
    範圍，已如前述），由丁○○擔任前往便利商店領取帳戶資料
    包裹之「取簿手」工作及提領被害人被騙匯入該帳戶款項之
    「車手」工作，並議定每領1件包裹可領取報酬新臺幣（下
    同）500元及每趟提領金額3%之報酬。丁○○即與該詐欺集團
    之成員共同意圖為自己不法之所有，基於3人以上詐欺取財
    、洗錢之犯意聯絡，分別為下列行為：㈠由集團內真實姓名
    年籍不詳之成員，以如起訴書附表一編號2所示之手法，向
    起訴書附表一編號2所示之少年蔡○琳詐取其帳戶之存摺、提
    款卡及密碼後，再由詐欺集團上手指示如起訴書附表一編號
    2所示之領取人於起訴書附表二編號2所示之時、地，領取所
    寄送之包裹，旋將該集團以不正方法所取得之提款卡、存摺
    交付予集團成員使用。㈡由該詐騙集團成員以如起訴書附表
    二各編號所示之手法，向起訴書附表二各編號所示之被害人
    壬○○、告訴人癸○○、告訴人乙○○施以詐術，致其等陷於錯誤
    而於起訴書附表二各編號所示之時間匯款至起訴書附表二各
    編號所示之許嘉玲帳戶後，再由被告丁○○於起訴書附表三編
    號1所示之時、地，持提款卡，領取起訴書附表二各編號所
    示告訴人或被害人匯入該帳戶內之款項後，轉交予詐欺集團
    成員，以此方式掩飾、隱匿上開犯罪所得之本質、來源及去
    向。因認被告就上揭㈠、㈡所為，均涉犯刑法第339條之4第1
    項第2款之三人以上共同犯詐欺取財罪嫌及洗錢防制法第14
    條第1項之洗錢罪嫌等語。
二、按犯罪事實應依證據認定之，無證據不得認定犯罪事實，刑
    事訴訟法第154條第2項定有明文；又事實之認定應憑證據，
    如未能發現相當證據，或證據不足以證明，自不能以推測或
    擬制之方法為裁判之基礎；又認定不利被告之事實，須依積
    極證據，苟積極證據不足為不利被告事實之認定時，即應為
    有利被告之認定，更不必有何有利之證據（最高法院40年台
    上字第86號、30年上字第816號判例要旨）。另所謂「積極
    證據足以為不利被告事實之認定」，係指據為訴訟上證明之
    全盤證據資料，在客觀上已達於通常一般人均不致有所懷疑
    ，而得確信被告確曾犯罪之程度，若未達此一程度，而有合
    理懷疑存在時，即無從為有罪之確信（最高法院76年台上字
    第4986號判例要旨可參）。刑事訴訟法第161條第1項規定，
    檢察官就被告犯罪事實，應負舉證責任，並指出證明之方法
    ，是檢察官對於起訴之犯罪事實，應負提出證據及說服之實
    質舉證責任，倘其所提出之證據，不足為被告有罪之積極證
    明，或其指出證明之方法，無從說服法院以形成被告有罪之
    心證，基於無罪推定之原則，自應為被告無罪判決之諭知（
    刑事妥適審判法第6條、最高法院92年台上字第128號判例參
    照）。
三、起訴書犯罪事實欄一即起訴書附表一編號2所示部分：
  ㈠起訴書附表一編號2「領取之時間」欄所載「108年12月9日下
    午7時47分許」，顯係屬「108年12月19日下午7時47分許」
    之誤載，此有吳○鑫於108年12月19日下午7時47分許在臺中
    市○○路000號統一超商臨櫃領取包裹之監視影畫面翻拍照片2
    張在卷可稽（見少連偵字第201號卷第88頁），業經檢察官
    於本院準備程序時更正在卷（見本院金訴字卷㈠第226頁），
    因上開更正於起訴書事實同一性不生影響，本院自得依更正
    後之事實予以審理，合予敘明。
  ㈡公訴人論訴被告丁○○涉有上開犯行，無非係以證人即同案少
    年吳○鑫於警詢及偵查中之證述、被害人蔡○琳於警詢中之證
    述、手寫及列印寄送帳戶資料、108年12月19日下午7時47分
    許之臺中市○○路000號統一超商監視影畫面翻拍照片等資為
    主要證據。
  ㈢訊據被告丁○○堅詞否認上開犯行，辯稱：108年12月19日當天
    是謝○翔叫我與吳○鑫出門集合去他家，謝○翔同時給我與吳○
    鑫二個地址，叫我們一個人分配往南，一個人分配往北去提
    領簿子，當時謝○翔叫我幫吳○鑫叫車到桃園市楊梅區的藍天
    撞球場那裡等候吳○鑫搭乘，所以我才知道吳○鑫要去臺中提
    領，我不是吳○鑫的上手，沒有指示吳○鑫去臺中領包裹，謝
    ○翔才是吳○鑫的上手，是謝○翔指示吳○鑫所為，我與吳○鑫
    、謝○翔就本件沒有犯意聯絡及行為分擔等語。經查：
  1.證人即少年吳○鑫固於109年2月1日在臺中市政府警察局霧峰
    分局詢問時證稱：108年12月19日，是丁○○叫我去臺中市○里
    區○○路000號統一超商新永大門市領取詐騙包裹，當天下午
    丁○○用FBMESSENGER通訊軟體通知我到桃園市○○區○○○○○○○○○○○市○○區○○街000巷00號），說車已經幫我叫好了，我當日
    下午3時50分許騎乘機車前往藍天撞球場搭車，上車就跟司
    機說超商的地址，先至臺中霧峰區中投西路二段388號的統
    一超商領完包裏後，因丁○○傳訊息跟我說還有包裹沒有領，
    所以又返回臺中市前往臺中市○里區○○路000號統一超商新永
    大門市領取詐騙包裏，領完詐騙包裏後搭車返回楊梅區藍天
    撞球場，之後丁○○叫我把詐騙包裹帶至楊梅區新北路2巷的
    巷子內，由丁○○前來拿詐騙包裹，當日共交付4份包裹給丁○○，丁○○給我當的的酬勞5,000元。是丁○○找伊加入詐騙集團
    擔任領取包裹工作等語（見本院110年度金訴字第38號卷㈡〈
    下稱本院金訴字卷㈡〉第11至24頁），及於本院少年法109年6
    月10日少年法庭調查時，亦為相同之供述等情（見本院金訴
    字卷㈡第55至58頁），嗣於本院少年法庭109年7月29日訊問
    、審理時，已改稱：是謝○翔介紹我加入這個詐欺集團，本
    件是謝○翔叫我去做的，我的上手不是丁○○，丁○○跟我一樣
    是詐欺車手，他的上手也是謝○翔，我的案件都是謝○翔叫我
    去做的，我都是去謝○翔位於楊梅大同國小後面旁邊的巷子
    內的他家待命，謝○翔沒有給我手機，都是用我的手機，也
    沒先給我車資，都是我坐車子回來之後，謝○翔或別人才會
    出來付錢，我有做2件取簿，1件提款，我取簿及提款回來之
    後都是交給謝○翔，謝○翔都是在他家直接拿現金給我，丁○○
    應該有看到，但我不知道丁○○是誰介給加入這個詐欺集團，
    我加入的時候丁○○就已經在詐欺集團裏了，伊在警詢中說是
    丁○○叫我去做的不實在，實則是謝○翔在做警詢筆前就叫我
    說是丁○○叫我去做的等語（見本院金訴字卷㈡第98至108頁）
    ，及於本院少年法庭109年8月6日另案少年謝○翔違反洗錢防
    制法等案件審理時證稱：108年12月9日我到臺中市○○路000
    號統一超商新永大門市領包裏，是謝○翔指示我去的，領回
    來也是交給謝○翔，我於警詢中說是丁○○指示我去領的，是
    因為那時做筆錄前謝○翔叫我說把責任推給高柏均等語（見
    本院金訴字卷㈡第151至152頁），是證人吳○鑫業已翻異前詞
    ，改稱本件並非被告指示其前往領取詐騙包裹等情，是其於
    警詢中所為不利於被告之指述之真實性，即值懷疑。
　2.證人即共犯少年謝○翔於本院少年法庭審理時業已坦承上開
    犯行，並自承：暱稱「MP」之人於108年12月12日上午11時5
    0分，以微信加入我為好友，我當天就傳送健保卡照片給「M
    P」加入詐欺集團，「MP」當天就傳送領包裹的訊息給我，
    叫我去領包裹，之後我於同年月13日中午12時31分許傳送丁○○、黃世秉、謝汶聖等人的身分證給「MP」，表示其等要加
    入這個詐欺集團，也是由我與「MP」傳送相關領取包裹的訊
    息等語（見本院金訴字卷㈡第153至157頁），是以被告丁○○
    、吳○鑫等人加入本案犯罪組織之時間均晚於謝○翔，且均係
    謝○翔所招攬參加該犯罪組織，是應以吳○鑫所稱謝○翔是伊
    的上手，謝○翔指示伊前往領取包裹之證述與事實較符。
　3.參諸被告高柏均與少年吳○鑫二人係於108年12月19日一南一
    北，分頭前往臺北市○○區○○路000號統一超商公岩門市、臺
    中市大里區大明路統一超商新永大門市領取詐騙包裹，被告
    並未以通訊軟體或電話指示及遙控吳○鑫前往臺中市領取包
    裹過程，是被告對於吳○鑫前往臺中市領取詐騙包裹之情節
    所知有限，且被告亦未將吳○鑫所領取之蔡○琳金融帳戶存摺
    、金融卡包裹，轉交給該詐欺集團其他成員供詐騙他人匯款
    使用，對於該詐欺集團成員後續持蔡○琳金融卡前往提領被
    害人周敏雄、黃育淞遭詐騙之匯入款，亦不得而知，難認其
    有參與之行為。
　4.本件係由少年謝○翔擔任掌機車手頭、吳○鑫領取包裹而為共
    同正犯之事實，亦經本院少年法庭以109年度少護字第849號
    、第1038號、第1039號、110年度少護字第111號、第123號
    、第264號宣示筆錄認定在案（見本院金訴字卷㈡第256至288
    頁），難認被告就吳○鑫此部分之加重詐欺行為，有何犯意
    聯絡及行為分擔之情事，自難令其負共同正犯之責。
四、起訴書犯罪事實欄一即起訴書附表二編號1至3、附表三編號
    1部分：
　㈠公訴人論訴被告丁○○涉有上開犯行，無非係以被告丁○○於警
    詢及偵查中之供述、證人即告訴人或被害人壬○○、癸○○、乙○○於警詢中之證述、對話紀錄翻拍照片及自動櫃員機交易明
    細、員警職務報告書、監視器畫面翻拍照片，中國信託商業
    銀行股份有限公司109年5月15日中信字第109224839110415
    號函暨函附資料、提領照片等資為主要證據。
　㈡訊據被告固坦承有於起訴書附表三編號1所示時地提領該帳戶
    內之現金1萬4,000元之情事，惟矢口否認有參與起訴書附表
    二編號1至3所示之犯行，辯稱：伊在起訴書附表三所提領時
    間係在附表二編號1至3被害人劉芸柔、癸○○、乙○○匯款時間
    之前，故伊認為伊所提領之現金並非起訴書附表二編號1至3
    所示被害人遭詐騙之金錢等語（見本院金訴字卷㈠第225）。
    經查：
  1.被害人壬○○、癸○○、乙○○於起訴書附表二各編號「詐欺時間
    」欄所示時間，遭詐騙集團成員以起訴書附表二各編號「詐
    騙方式」欄所示方式詐騙，因而於起訴書附表二各編號「匯
    款時間、地點」欄所示匯款時間、地點，將起訴書附表二各
    編號「匯款金額」欄所示匯款金額匯入各該編號「匯入銀行
    」欄所示帳戶內等事實，業經證人即被害人壬○○、告訴人癸○○、乙○○於警詢證述明確（見109年度少連偵字第234號卷〈
    下稱少連偵字第234號卷〉第55至69頁），並有被害人劉芸柔
    遭詐騙之拍賣網站對話紀錄截圖21張、臺南市政府警察局永
    康分局復興派出所金融機構聯防機制通報單1份、監視器畫
    面翻拍照片4張、告訴人癸○○遭詐騙之通訊軟體對話紀錄截
    圖21張、165專線協請金融機構暫行圈存疑似詐欺款項通報
    單、臺北市政府警察局中正第二分局思源派出所金融機構聯
    防機制通報單1份、告訴人乙○○之臺北市政府內湖分局湖派
    出所金融機構聯防機制通報單、通訊軟體對記紀錄截圖11張
    、中國信託商業銀行股份有限公司109年5月15日中信字第10
    9224839110415號函暨函附開戶人許嘉玲資料、存款交易明
    細各1份在卷可佐（見少連偵字第234號卷第41至51、53至54
    、71至95頁）；又被告確有持許嘉玲中國信託銀行帳戶提款
    卡於起訴書附表三編號1「領取時間」、「地點」欄所示提
    款時、地，提領該帳戶內如起訴書附表三編號1「金額」欄
    所示之1萬4,000元之事實，亦經被告所坦承在卷，此等事實
    ，均堪認定。
  2.證人即被害人壬○○於警詢中僅指稱伊係遭「旋轉拍賣『Carou
    sell』」網站上帳號「@azxcas121」之賣家刊登拍賣iPad-Pr
    o之訊息所詐騙等語（見少連偵字第234號卷第65至69頁）；
    證人即被害人癸○○於警詢中僅指稱係接獲自稱為DHC購物網
    站的人員，及自稱郵局人員詐騙操作ATM轉帳匯款等語；證
    人即乙○○指稱係於旋轉拍賣網站，以通訊軟體LINE與賣家聯
    繫匯款，向賣家購買筆電而遭詐騙等語（見少連偵字第234
    號卷第55至61頁），均未陳明該等詐騙者之真實姓名年籍，
    已無從查證，尚難證明上開被害人係為被告所屬本案詐騙集
    團之成員所詐騙，自無以認定被告與該等詐欺集團成員間，
    就本案加重詐欺行為有何犯意聯絡及行為分擔之情事。
  3.被害人壬○○係於109年1月4日上午8時許遭詐騙後，於同日晚
    間10時12分許匯款1萬3,000元至上開許嘉玲之中國信託銀行
    帳戶；告訴人癸○○係於109年1月4日晚間8時10分許遭詐欺集
    團成員詐騙後，分別於同日晚間8時43分許、8時55分許、21
    時12分許，接續匯款2萬元9,985元、1萬元、3,000元至上開
    許嘉玲之中國信託銀行帳戶；告訴人乙○○係於109年1月4日
    晚間8時36分許遭詐欺集團成員詐騙後，於同日晚間8時36分
    許匯款2萬元至上開許嘉玲之中國信託銀行帳戶等情，有上
    揭許嘉玲之中國信託商業銀行帳號000-000000000000號人戶
    存款交易明細在卷可稽（見少連字第234號卷第49、第55至6
    9頁），而起訴書附表三編號1所示被告係於109年1月4日上
    午11時45分所提領上揭許嘉玲中國信託銀行帳戶內之1萬4,0
    00元，顯係在壬○○、癸○○、乙○○匯款之前，應非上開被害人
    壬○○、告訴人癸○○、乙○○之匯款，亦足堪認定，顯見被告並
    無提領被害人壬○○、告訴人癸○○、乙○○上開遭詐騙之款項甚
    明，故本件並無積極證據足以證明被告有共同詐欺壬○○、癸○○、乙○○並提領其等匯款之犯行。
五、綜上所述，公訴人前揭所舉之各項證據方法，尚無法證明被
    告有公訴人所指此等部分之加重詐欺及洗錢行為。此外，復
    查無其他積極證據，足資證明被告確有公訴人所指之前開犯
    行，揆諸前揭說明，自屬不能證明被告犯罪，依法應另為被
    告此部分無罪之諭知，以昭慎重。
參、退併辦部分（即109年度少連偵字第395號併辦意旨書部分）
一、併辦意旨略以：被告丁○○於109年1月初，加入綽號「MP」等
    人所屬之詐欺集團，由丁○○擔任前往便利商店領取帳戶資料
    包裹之「取簿手」工作及提領被害人被騙金融帳戶資料及款
    項之「車手」工作，並議定可領取每趟提領金額3％之報酬。
    丁○○即與該詐欺集團之成員共同意圖為自己不法之所有，基
    於3人以上為詐欺取財、洗錢之犯意聯絡，由集團內真實姓
    名年籍不詳之成員，以如併辦意旨書附表一所示之手法，向如
    併辦意旨書附表一所示之人等施以詐術，致其等於併辦意旨
    書附表一所示之時間匯款至併辦意旨書附表一所示帳戶後，
    再由丁○○於併辦意旨書附表二所示之時間、地點，持併辦意
    旨書附表二之帳戶提款卡領取如併辦意旨書附表二所示之贓
    款。丁○○於提款後，將所領取款項交付予詐欺集團成員，以
    此方式掩飾、隱匿上開犯罪所得之本質、來源及去向。因認
    被告涉犯刑法第339條之4第1項第2款之三人以上詐欺取財、
    洗錢防制法第14條第1項之洗錢等罪嫌等語。
二、惟查，本案起訴書犯罪事實欄一即起訴書附表二各編號所示
    詐欺被害訴人壬○○、癸○○、乙○○等人匯款，及於起訴書附表
    三提領其等款項部分，業經本院審理後認定無罪在案，已如
    前述。是移送併辦意旨書附表一編號1至3、附表二編號4至7
    部分所指被告共同詐欺壬○○、癸○○、乙○○等人匯款及提領其
    等款項部分，與本案已繫屬且認定無罪部分，即無同一案件
    關係，本院自無從予以併案審理；至上揭移送併辦意旨附表
    一編號4至6暨附表二編號1至3所指被告共同詐欺告訴人甲○○
    、戊○○、己○○等人後匯入上揭許嘉玲帳戶所提領之款項，與
    本案已繫屬且認定有罪之被告其他被訴部分之被害人不同，
    所侵害之財產法益各異，顯屬不同之犯罪事實，即未據本案
    檢察官起訴而繫屬本院，是倘若認上揭移送併辦部分亦屬有
    罪，此與本判決前所認定被告成立犯罪部分亦屬犯意各別、
    行為互殊，應分論併罰之數罪關係，顯非同一案件。移送併
    辦意旨認此等部分俱與起訴之案件係屬相同之事實，為同一
    案件，應予併案審理云云，尚有誤會，自應就上揭被告丁○○
    移送併辦部分退回桃園地檢署檢察官另行依法處理。
據上論斷，應依刑事訴訟法第299條第1項前段、第301條第1項，
洗錢防制法第2條、第14條第1項、第16條第2項，刑法第11條、
第28條、第216條、第211條、第339條之4第1項第1款、第2款、
第3款、第55條、第51條第5款、第219條、第38條之1第1項、第3
項，刑法施行法第1條之1第1項，判決如主文。
本案經檢察官庚○○提起公訴暨移送併辦、檢察官李孟亭到庭執行
職務。
中　　華　　民　　國　　111 　年　　8 　　月　　22　　日
                  刑事第十四庭  審判長法  官  江德民
                                      法  官  程欣儀
                                      法  官  吳天明
以上正本證明與原本無異。
如不服本判決應於收受判決後20日內向本院提出上訴書狀，並應
敘述具體理由。其未敘述上訴理由者，應於上訴期間屆滿後20日
內向本院補提理由書(均須按他造當事人之人數附繕本)「切勿逕
送上級法院」。 
                                      書記官  高慈徽
中　　華　　民　　國　　111 　年　　8 　　月　　23　　日
附錄論罪法條：
洗錢防制法第2條
本法所稱洗錢，指下列行為：
一、意圖掩飾或隱匿特定犯罪所得來源，或使他人逃避刑事追訴
    ，而移轉或變更特定犯罪所得。
二、掩飾或隱匿特定犯罪所得之本質、來源、去向、所在、所有
    權、處分權或其他權益者。
三、收受、持有或使用他人之特定犯罪所得。
洗錢防制法第14條：
有第二條各款所列洗錢行為者，處7年以下有期徒刑，併科新臺
幣5百萬元以下罰金。
前項之未遂犯罰之。
前二項情形，不得科以超過其特定犯罪所定最重本刑之刑。
中華民國刑法第211條
偽造、變造公文書，足以生損害於公眾或他人者，處1年以上7年
以下有期徒刑。
中華民國刑法第216條
行使第210條至第215條之文書者，依偽造、變造文書或登載不實
事項或使登載不實事項之規定處斷。
中華民國刑法第339條之4
犯第339條詐欺罪而有下列情形之一者，處1年以上7年以下有期
徒刑，得併科1百萬元以下罰金：
一、冒用政府機關或公務員名義犯之。
二、三人以上共同犯之。
三、以廣播電視、電子通訊、網際網路或其他媒體等傳播工具，
    對公眾散布而犯之。
前項之未遂犯罰之。
附表一：
編號 犯罪事實 宣告之罪刑及沒收 1 如事實欄一即附表二編號1所示 丁○○三人以上共同以網際網路對公眾散布而犯詐欺取財罪，處有期徒刑壹年貳月。未扣案犯罪所得新臺幣伍佰元沒收，於全部或一部不能沒收或不宜執行沒收時，追徵其價額。 2 如事實欄二所示 丁○○三人以上共同以政府機關及公務員名義犯詐欺取財罪，處有期徒刑壹年捌月。如附表三編號1所示之公印文1枚沒收；未扣案犯罪所得新臺幣伍萬元沒收，於全部或一部不能沒收或不宜執行沒收時，追徵其價額。 
附表二：
編號 帳戶所有人 詐取帳戶方式 遭騙而交付之金融帳戶 領取帳戶時間 領取帳戶地點 領取帳戶行為人/共犯 1（起訴書附表一編號1部分所示） 告訴人辛○○（所涉幫助詐欺、洗錢等罪嫌，業經臺灣基隆地方檢察署檢察官以109年度偵字第1449號、第2128號、第2419號為不起訴處分） 詐騙集團成員於108年12月8日在不詳地點，在臉書刊登租借帳戶之訊息，並透過LINE通訊軟體與左列之人聯繫，佯稱：可租借帳戶云云。使其不疑有他，陷於錯誤，於108年12月17日，在基隆市○○區○○路000○0號（統一超商德欣門市）以交貨便服務代碼Z00000000000店到店之方式，將其所申辦之右列帳戶之存摺、金融卡及密碼，寄送至臺北市○○區○○路000號統一超商公岩門市予真實姓名年籍不詳之人，使之受有損害。 國泰世華商業銀行帳號000-000000000000號帳戶、台新國際商業銀行帳號000-00000000000000號帳戶 108年12月19日下午5時26分許（起訴書誤載為「108年12月19日下午5時20分許」，業經檢察官更正在案） 臺北市○○區○○路000號統一超商公岩門市 丁○○/ 少年謝○翔 
附表三：
編號 偽造之公文書名稱 數量 偽造之印文 所在處所 是否沒收 1 「法院公證帳戶申請書」：「臺灣臺北地方法院公證款」、「臺灣臺北地方法院公證本票」 1紙 其上蓋有「法務部行政執行署台北凍結管制命令執行官印」之公印文1枚 見偵字第34519號卷第75頁 公印文1枚沒收。